【裁判字號】    99,消債抗,66
【裁判日期】    990518
【裁判案由】    更生事件
【裁判全文】
臺灣板橋地方法院民事裁定            99年度消債抗字第66號
抗  告  人  甲○○
上列抗告人因消費者債務清理條例聲請更生事件，對於中華民國
99年3月31日本院99年度消債更字第56號裁定提起抗告，本院裁
定如下：
    主    文
抗告駁回。
抗告程序費用新臺幣壹仟元由抗告人負擔。
    理    由
一、原裁定意旨以：
    本件抗告人聲請更生，未遵循消費者債務清理條例（下稱本
    條例）第151條第1項規定，先與全體金融機構債權人完成債
    務協商程序，即向本院提出更生聲請。又不符合本條例第15
    3條所稱「自債務人提出協商請求之意日起逾30日不開始協
    商」之要件，且上開欠缺又屬無從補正，爰駁回其更生及保
    全處分之聲請等語。
二、抗告意旨略以：
    本條例第151條協商要件僅規定提出債權人清冊，以書面請
    求協商，未及於其他，其請求協商時尚附具財產狀況說明書
    等，已踐行本條例第151條第1項法定格式要件，然其向最大
    債權銀行請求協商，遭以完全未提出請求視之，從而轉向本
    院請求更生，並無錯誤，原裁定予以駁回，應屬有誤，爰提
    起本件抗告，請求原裁定廢棄，准予更生等語。
三、按債務人對於金融機構因消費借貸、自用住宅借款、信用卡
    或現金卡契約而負債務，在聲請更生或清算前，應提出債權
    人清冊，以書面向最大債權金融機構請求協商債務清償方案
    並表明共同協商之意旨，本條例第151條第1項定有明文。
四、經查：
（一）抗告人主張其曾以存證信函向最大債權金融機構台新銀行
      請求共同協商債務清償方案，該存證信函並經台新銀行收
      受，台新銀行以申請文件不符規定而予以退件等情，業據
      其提出存證信函暨回執、前置協商退件通知函等影本各1
      紙可稽，固然屬實。
（二）惟台新銀行於收受上開函件後，因抗告人未記載註明任何
      有效聯絡電話，且文件中並未有銀行公會提供之申請書版
      本中之第五條資料，而認抗告人之申請文件不符規定，予
      以退件等情，亦有台新銀行99年3月10日台新總債務協商
      部字第09900004024號函在卷足憑。按銀行公會擬訂之「
      消費者債務清理條例債務人向最大債權金融機構辦理前置
      協商申請書」中第5條內容為：「本人同意授權受理前置
      協商方案申請之最大債權金融機構得向稅捐機關、勞保局
      、台灣集保結算所公司、其他金融機構或其他機關、團體
      查詢本人之財產、收入、業務及向財團法人金融聯合徵信
      中心查詢本人之各項信用狀況」（本院卷第45頁），其目
      的乃在使債權人依法瞭解聲請人之相關財務狀況而妥善進
      行協商。此為本條例第151條第2項規定所賦予債權人充分
      了解聲請人相關財務資訊之權利，若無此，則債權人無從
      據以為決定協商之內容。是台新銀行以抗告人申請前置協
      商時所提出之資料中並無該條內容，亦無抗告人之有效聯
      絡電話，經以電話聯絡抗告人及其委任事務所，欲通知重
      新補件，然均無法取得聯絡，乃以「申請文件不符規定」
      予以退件，尚非無理。
（三）又本條例第151條既謂共同協商債務清償，其程序必然存
      在來往磋商歷程，而非債務人提出書面後即射後不理，全
      然責由債權銀行以現有書面資料，判斷要否接受，此當非
      上開條文之協商本義。況依前置協商作業準則規定，債務
      人申請前置協商時，無法聯繫到本人，應視同未請求前置
      協商，債務人可於退件後屆滿6個月後備齊必要文件，重
      新申請前置協商，故本件亦非屬最大債權銀行逾30日不開
      始協商之情形。
（四）是抗告人提出協商之請求，然債權人無法迅速、有效聯絡
      抗告人及其委任事務所補件，此情難謂抗告人已踐行本條
      例第151條第1項協商之協力義務。基上，原裁定依抗告人
      所主張之事實及檢附資料，無法認為抗告人已該當本條例
      第151條第1項、第153條之事由，是駁回其更生及保全處
      分之聲請，於法並無不合。抗告意旨指摘原裁定不當，求
      予廢棄另為裁定，為無理由，應予駁回。再是抗告人縱有
      履行債務之困難，尚非不得與債權銀行再次進行解決債務
      之商談，以謀求適當之履行條件附此敘明。
五、據上論結，本件抗告為無理由，依消費者債務清理條例第15
    條，民事訴訟法第495條之1第1項、第449條第1項、第95條
    、第78條，裁定如主文。
中    華    民    國    99    年    5     月    18    日
            民事第2庭   審判長法  官  陳麗玲
                              法  官  連士綱
                              法  官  陳財旺
上為正本係照原本作成
本裁定不得再抗告
中    華    民    國    99    年    5     月    18    日
                              書記官  林珊慧

司法院資訊處製作；財團法人民間司法改革基金會備份。
